【裁判字號】    97,訴,721
【裁判日期】    980226
【裁判案由】    毒品危害防制條例
【裁判全文】
臺灣桃園地方法院刑事判決               97年度訴字第721號
公  訴  人  臺灣桃園地方法院檢察署檢察官
被      告  乙○○
                      樓
                    （現因另案於臺灣臺北監獄執行中）
上列被告因違反毒品危害防制條例案件，經檢察官提起公訴（97
年度毒偵字第710 號），本院判決如下：
    主  文
乙○○施用第一級毒品，累犯，處有期徒刑拾月；又施用第二級
毒品，累犯，處有期徒刑伍月，扣案之第二級毒品甲基安非他命
拾壹包（含無法析離之包裝袋拾壹個，合計毛重拾壹點玖克）沒
收銷燬之，扣案之吸食器貳個沒收之。應執行有期徒刑壹年，扣
案之第二級毒品甲基安非他命拾壹包（含無法析離之包裝袋拾壹
個，合計毛重拾壹點玖克）沒收銷燬之，扣案之吸食器貳個沒收
之。
    事  實
一、乙○○前於民國87年間因施用毒品案件，經送觀察、勒戒後
    ，認無繼續施用毒品之傾向，由臺灣板橋地方法院檢察署檢
    察官於87年8 月10日以87年度偵字第14843 號為不起訴處分
    確定。復因施用毒品案件，經送觀察、勒戒後，認無繼續施
    用毒品之傾向，經同署檢察官於87年9 月30日以87年度偵字
    第11663 號為不起訴處分確定。再因施用毒品案件，經臺灣
    板橋地方法院以87年度毒聲字第3780號裁定令入戒治處所施
    以強制戒治，於89年2 月25日戒治期滿執行完畢，並經同署
    檢察官以87年度偵字第25717 號聲請簡易判決處刑，經臺灣
    板橋地方法院以88年度簡上字第110 號撤銷原判決，判處有
    期徒刑6 月確定。又因施用及持有毒品案件，經臺灣板橋地
    方法院以89年度毒聲字第3773號裁定令入戒治處所施以強制
    戒治，於90年7 月3 日戒治期滿執行完畢，並經同署檢察官
    以89年度毒偵字第3254號提起公訴，經本院以89年度訴字第
    1451號就持有第一級毒品部分，判處有期徒刑4 月，就連續
    施用第二級毒品部分，判處有期徒刑8 月，應執行有期徒刑
    11月，嗣提起上訴，經臺灣高等法院以90年度上易字第969
    號駁回上訴確定。復因轉讓毒品案件，經本院以88年訴字第
    1221號判處有期徒刑7 月，經提起上訴，經臺灣高等法院以
    88年度上訴字第3730號駁回上訴，復經最高法院以91年度台
    上字第1755號駁回上訴確定。另犯偽造文書案件，經臺灣板
    橋地方法院以89年度訴字第1331號判處有期徒刑5 月確定。
    後3 案件經定執行刑為有期徒刑1 年9 月確定，並與上開施
    用毒品案件所判處有期徒刑6 月部分接續執行，於91年11月
    6 日假釋出監交付保護管束，於92年7 月15日保護管束期滿
    假釋未經撤銷而以已執行完畢論。繼之又因施用毒品案件，
    分別經臺灣板橋地方法院以93年度簡字第1890號判處有期徒
    刑6 月，及以94年度易字第107 號判處有期徒刑10月確定，
    並接續執行，於95年3 月16日因徒刑易科罰金執行完畢。乙
    ○○詎仍未戒除毒癮，竟基於施用第一級毒品海洛因及第二
    級毒品甲基安非他命之犯意，分別於97年1 月31日為警採尿
    起回溯26小時及96小時內某時，在不詳處所及臺北縣中和市
    ○○街103 巷13之1 號2 樓住處內，施用第一級毒品海洛因
    及第二級毒品甲基安非他命各1 次，嗣於97年1 月31日凌晨
    2 時許，在桃園縣龜山鄉○○路○ 段145 號4 樓內當場查獲
    ，並於乙○○身上扣得甲基安非他命11包（含無法析離之包
    裝袋11個，合計毛重11.9公克）及其所有供施用甲基安非他
    命所用之玻璃球吸食器2個。
二、案經臺北縣政府警察局新莊分局報告臺灣桃園地方法院檢察
    署檢察官偵查起訴。
    理  由
一、證據能力方面：
（一）卷附之新泰綜合醫院急診病歷乃負責為被告診斷病情之醫
      師，依其所見所為之證明文書，核其本質，乃為被告以外
      之人於審判外之書面陳述，依刑事訴訟法第159 條第1 項
      之規定，原不具證據能力，惟前述證據性質上為從事業務
      之人為維護業務之信用性及業務之正當運作所為之日常性
      的機械性連續記載，即符合刑事訴訟法第159 條之4 第2
      款所示，乃通常業務過程不間斷、有規律而準確之記載，
      並無預見日後可能會被提供作為證據之偽造動機之例行性
      業務文書（該條款立法理由參照），自屬刑事訴訟法第15
      9 條之4 第2 款所謂得成為傳聞例外之業務文書，故依此
      規定，上開書面陳述均取得證據能力。
（二）又臺灣檢驗科技股份有限公司97年3 月5 日濫用藥物檢驗
      報告及法務部調查局98年1 月10日調科壹字第0980001010
      0 號函各1 紙（見97年度毒偵字第710 號卷第79頁、本院
      卷），係該公司或機關依檢察機關或本院概括授權執行鑑
      定職務所出具之書面鑑定報告，依刑事訴訟法第208 條第
      1 項規定無須準用鑑定人具結之規定，且屬同法第159 條
      第1 項之法律另有規定之傳聞例外，自得作為證據。
（三）另被告質以：本件查獲員警未持搜索票且於夜間搜索，顯
      已違法，因此搜索、扣押之物自無證據能力云云。然按搜
      索，經受搜索人出於自願性同意者，得不使用搜索票，但
      執行人員應出示證件，並將其同意之意旨記載於筆錄。有
      人住居或看守之住宅或其他處所，不得於夜間入內搜索或
      扣押。但經住居人、看守人或可為其代表之人之承諾或有
      急迫之情形者，不在此限，刑事訴訟法第131 條之1 、第
      146 條分別定有明文。查本件查獲員警於桃園縣龜山鄉○
      ○路○ 段145 號4 樓住處內執行搜索時，業經取得被告及
      在場之人之同意，有被告及在場之人出具之自願受搜索同
      意書在卷可證（見97年度毒偵字第710 號卷第30頁），足
      見查獲員警搜索前址住處時係經被告同意後於夜間搜索，
      並於被告身上扣得甲基安非他命11包（含無法析離之包裝
      袋11個，合計毛重11.9公克）及玻璃球吸食器2 個，而本
      案既先經被告同意搜索，自無緊急搜索應於3 日內陳報檢
      察官及法院之必要。是認本案搜索並未違背法定程序，且
      查無事證足認有違背法定程式或經偽造、變造所取得之情
      事，綜上，本案員警搜索、扣押過程均屬合法。又查獲被
      告所有之甲基安非他命11包（含無法析離之包裝袋11個，
      合計毛重11.9公克）及玻璃球吸食器2 個，與本案事實具
      有自然關聯性，復屬物證性質，是堪認有證據能力。
二、事實認定方面：
（一）被告上揭施用第二級毒品甲基安非他命之犯行，業據被告
      於警詢、檢察官訊問及本院審理時均坦承不諱，且將被告
      之尿液送請臺灣檢驗科技股份有限公司檢驗之結果，呈安
      非他命、甲基安非他命陽性反應，此有該公司出具之97年
      3 月5 日濫用藥物檢驗報告1 紙在卷可稽（見97年度毒偵
      字第710 號卷第79頁），是認被告上開關於施用第二級毒
      品犯行之任意性自白，核與事實相符，堪認被告確有施用
      第二級毒品甲基安非他命之犯行無誤。
（二）惟被告矢口否認有何施用第一級毒品之犯行，辯稱：伊只
      有施用第二級毒品甲基安非他命而已，未曾施用過第一級
      毒品海洛因，且本件採尿係員警趁其送醫急診意識不清時
      以導管所為，並非伊親自排放，伊懷疑該尿液遭員警動過
      手腳云云。惟查：
    (1)被告乙○○於97年1 月31日凌晨1 時許經警送醫急診以導
      管採集之尿液檢體，經送台灣檢驗科技股份有限公司以EI
      A 酵素免疫分析法初步檢驗，再以GC/MS 氣相層析質譜儀
      分析法為確認檢驗，結果確呈鴉片類嗎啡陽性反應，此有
      臺北縣政府警察局偵辦煙毒、麻醉毒品案被移送人姓名及
      代碼對照表、臺灣檢驗科技股份有限公司濫用藥物檢驗報
      告各1 紙附卷可稽。而按海洛因經注射入人體後，約80％
      於24小時內自尿中排出，一般而言，尿液中能否驗出嗎啡
      陽性與其投與量、投與途徑、採尿時間、個人體質及檢驗
      方法之靈敏度有關，國外曾有文獻報導注射6 毫克之海洛
      因鹽酸鹽，其代謝物嗎啡之平均可檢出時限約為26小時，
      且以氣相層析質譜分析法作藥物及其代謝產物之定性及定
      量分析檢驗者，幾乎不會有偽陽性反應產生，亦即如尿液
      中未含有煙毒之反應者，即不可能產生因藥物所引起之偽
      陽性反應，此為毒品檢驗學之常規，亦為本院辦理相關違
      反毒品危害防制條例案件所知悉，是以上開檢驗結果當足
      以認定為真實而堪予採信，從而被告於97年1 月31日凌晨
      1 時許為警採尿時起回溯26小時內之某時，有施用第一級
      毒品海洛因之犯行，應堪認定。
    (2)被告雖以前詞置辯，惟證人即本件協助被告就醫、採尿之
      員警甲○○於本院審理時結證述：伊從逮捕被告到將被告
      帶回偵查隊整個過程中，被告意識都是清醒的，且當醫生
      建議對被告進行導尿之蒐證時，伊有告訴被告，並經被告
      同意才這樣做，當伊採集完尿液後，因伊沒有帶封緘，所
      以是將被告帶回偵查隊後，就請被告在封緘上按指印等語
      （見本院97年11月6 日審判筆錄第3 至7 頁），復參諸證
      人甲○○與被告既素不相識，亦無宿怨，且為執法之員警
      ，對於偽造證據、偽證之法律責任應知之甚詳，而經本院
      傳喚到庭亦具結作證，自應無故意誣陷被告而捏造事實，
      自陷偽證重罪危險之理，是該證人上開證述，應可採信，
      從而，上開送鑑之尿液確係由被告所排放足堪認定，被告
      上開辯解，顯係事後卸責之詞，委無足取。
（三）按92年7 月9 日新修正之毒品危害防制條例刪除二犯及三
      犯之規定，一改修法前繁雜之處遇程序，僅將施用毒品者
      簡化區分為「初犯」、「再犯」，並認施用毒品者係屬病
      患性犯人，以觀察、勒戒戒除其身癮，並以強制戒治去除
      其心癮。經觀察、勒戒或強制戒治執行完畢釋放後，若係
      五年後再犯該條例第10條施用毒品罪者，與同條例第20條
      第1 項、第2 項關於「初犯」之處理方式相同，檢察官應
      先聲請法院裁定令被告入勒戒處所觀察、勒戒，並視有無
      繼續施用毒品傾向，決定應予釋放、為不起訴之處分，或
      應聲請法院裁定令入戒治處所強制戒治；若係五年內「再
      犯」同條例第10條施用毒品罪者，依同條例第23條第2 項
      規定，檢察官則應依法追訴。觀諸該條例第20條第3 項之
      修正理由：「觀察、勒戒或強制戒治五年後再犯者，顯見
      前所實施之觀察、勒戒或強制戒治已足以遮斷其施用毒品
      之癮，為期自新及協助其戒除毒癮，對此五年後再犯者，
      爰明定仍適用初犯之規定，先經觀察、勒戒、強制戒治之
      程序。」及同條例第23條第2 項之修正理由：「為配合簡
      化施用毒品犯之刑事處遇程序，並鑑於經觀察、勒戒或強
      制戒治執行完畢釋放後五年內再犯者，其再犯率甚高，原
      據以實施之觀察、勒戒及強制戒治既已無法收其實效，自
      應施以刑事處遇。」，顯然如施用毒品者係前經觀察、勒
      戒或強制戒治等治療程序執行完畢五年後，始再施用毒品
      之「初犯」，因前所執行之觀察、勒戒或強制戒治已足收
      戒除毒癮之效，自應重新執行觀察、勒戒或強制戒治等治
      療程序，並於治療程序執行完畢後，由檢察官為不起訴處
      分，毋庸對之追訴處罰；反之，在「再犯」之情形，因其
      先前所為治療程序顯未能收戒斷毒癮之效，且考量施用毒
      品者之再犯率偏高，乃簡化其刑事處遇程序，而逕予追訴
      處罰，不再施以治療程序。參酌上開立法理由，修正毒品
      危害防制條例就施用毒品者，祇於「初犯」及「五年後再
      犯」二種情形，有其追訴條件之限制，即須於初犯經觀察
      、勒戒或強制戒治釋放後，五年內均無施用毒品之行為，
      始能認其前所實施之觀察、勒戒或強制戒治已足遮斷毒癮
      ，而得於五年後再犯時，再予適用初犯之規定，重行觀察
      、勒戒等程序。倘五年內已經再犯，被依法追訴處罰，縱
      其第三次（或第三次以上）施用毒品之時間在初犯釋放五
      年以後，即與「五年後再犯」之情形有別，且因已於「五
      年內再犯」，顯見其再犯率甚高，原實施觀察、勒戒或強
      制戒治，已無法收其實效，而無五年戒斷期之存在，自無
      再經觀察、勒戒及強制戒治之必要，應由檢察官逕行起訴
      ，始符新法修正之本旨（最高法院95年度台非字第59號、
      第65號判決意旨參照）。經查本件被告前因施用毒品案件
      ，經臺灣板橋地方法院以89年度毒聲字第3773號裁定令入
      戒治處所施以強制戒治，於90年7 月3 日戒治期滿執行完
      畢後，即因於93、94年間再犯施用毒品罪，分別經臺灣板
      橋地方法院以93年度簡字第1890號判處有期徒刑6 月，及
      以94年度易字第107 號判決判處有期徒刑10月確定，此有
      臺灣高等法院被告前案紀錄表1 份附卷可考，被告於上開
      強制戒治執行完畢釋放後，既曾於5 年內再犯毒品危害防
      制條例第10條之罪，並經判刑確定，本次被告所犯毒品危
      害防制條例第10條之罪，自非屬毒品危害防制條例第20條
      第3 項所定「再犯」之情形，而應依法追訴，附此敘明。
      本件事證明確，應依法論科。
三、論罪科刑方面：
（一）核被告乙○○上開所為，係犯毒品危害防制條例第10條第
      1 項之施用第一級毒品罪及第10條第2 項之施用第二級毒
      品罪。
（二）被告施用第一級毒品海洛因前及施用第二級毒品甲基安非
      他命前後持有第一、二級毒品海洛因及甲基安非他命之低
      度行為，應分別為施用之高度行為所吸收，均不另論罪。
（三）被告所犯上開2 罪，犯意各別，行為互異，應予分論併罰
      。
（四）又被告有如犯罪事實欄所載犯罪科刑及執行完畢紀錄，有
      臺灣高等法院被告前案紀錄表1 份在卷可憑，其受有期徒
      刑之執行完畢後，5 年以內故意再犯本件有期徒刑以上之
      施用第一、二級毒品罪，均為累犯，應各依刑法第47條第
      1 項之規定加重其刑。
（五）爰審酌被告前已因施用毒品案件經送觀察、勒戒及強制戒
      治，並經法院多次判刑在案，有臺灣高等法院被告前案紀
      錄表1 份在卷可佐，仍不能戒除毒癮，再次漠視法令禁制
      而犯本罪，顯見其戒除毒癮之意志薄弱，惟念其施用毒品
      所生危害，實以自戕身心健康為主，對於他人生命、身體
      、財產等法益，尚無明顯而重大之實害等一切情狀，分別
      量處如主文所示之刑，並定其應執行之刑，以示懲儆。
（六）扣案之甲基安非他命11包（含不可析離之外包裝袋11個，
      合計毛重11.9公克），均屬查獲之第二級毒品，不問屬於
      被告與否，均應依毒品危害防制條例第18條第1 項前段併
      予宣告沒收銷燬之。又扣案之玻璃球吸食器2 個，係被告
      所有供施用第二級毒品甲基安非他命所用之物，業據被告
      於警詢時供明在卷，爰依刑法第38條第1 項第2 款之規定
      ，併予宣告沒收。至其餘扣案物品，尚無證據證明為被告
      所有或係供被告犯本件施用毒品犯罪所用之物，自無從併
      予宣告沒收或沒收銷燬之，附此敘明。
據上論斷，應依刑事訴訟法第299 條第1 項前段，毒品危害防制
條例第10條第1 項、第2 項、第18條第1 項前段，刑法第11條、
第47條第1 項、第51條第5 款、第38條第1 項第2 款，判決如主
文。
本案經檢察官顏世翠到庭執行職務。
中    華    民    國    98    年    2     月    26    日
                  刑事第十二庭  審判長法  官  魏于傑
                                      法  官  李文娟
                                      法  官  羅國鴻
以上正本證明與原本無異。
如不服本判決，應於判決送達後10日內向本院提出上訴狀（應附
繕本），其未敘述上訴理由者，應於上訴期間屆滿後20日內補提
理由書狀於本院，上訴於臺灣高等法院。
                                      書記官  戴育萍
中    華    民    國    98    年    3     月    4     日
【論罪科刑法條】
毒品危害防制條例第10條
施用第一級毒品者，處 6 月以上 5 年以下有期徒刑。
施用第二級毒品者，處 3 年以下有期徒刑。


司法院資訊處製作；財團法人民間司法改革基金會備份。
